【裁判字號】    96,訴,4616
【裁判日期】    970529
【裁判案由】    毒品危害防制條例
【裁判全文】
臺灣板橋地方法院刑事判決              96年度訴字第4616號
公  訴  人  臺灣板橋地方法院檢察署檢察官
被      告  甲○○
上列被告因違反毒品危害防制條例案件，經檢察官提起公訴（九
十六年度毒偵字第八八一四號），本院判決如下：
    主  文
甲○○施用第一級毒品，處有期徒刑捌月，扣案之注射針筒貳支
沒收；又施用第二級毒品，處有期徒刑肆月，扣案之玻璃球壹個
沒收。應執行有期徒刑拾月，扣案之注射針筒貳支、玻璃球壹個
均沒收。
    事  實
一、甲○○施用毒品案件，經本院以九十四年毒聲字第七三二號
    裁定送觀察勒戒，認有繼續施用毒品傾向，經本院以九十四
    年毒聲字第一四一六號裁定令入戒治處所施以強制戒治，於
    民國九十五年四月二十四日戒治執行完畢，由臺灣板橋地方
    法院檢察署檢察官以九十五年度戒毒偵字第一七八號不起訴
    處分。明知海洛因、甲基安非他命經毒品危害防制條例列為
    第一級、第二級毒品，不得施用、持有，竟於九十六年十月
    二十九日二十二時許，在位於臺北縣土城市○○路○段一號
    八樓住處內，以注射針筒之方式，施用第一級毒品海洛因一
    次。另於九十六年十月三十日十四時許為警查獲回溯前九十
    五小時十分內某時（扣除為警察查獲人身自由受公權力合法
    拘束之不可能施用毒品時間），以玻璃球施用第二級毒品甲
    基安非他命，嗣於九十六年十月三十日十四時許在臺北縣板
    橋市○○○街三十巷口為警查獲，扣得其所有供施用及預備
    供第一級毒品之注射針筒二支、供施用第二級毒品之玻璃球
    一個，經警方採集尿液送驗後始悉上情。
二、案經臺北縣政府警察局板橋分局報請板橋地方法院檢察署檢
    察官偵查起訴。
    理  由
一、訊據被告甲○○對於施用第一級、第二級毒品之犯行坦承不
    諱，其為警採集尿液送驗後，呈海洛因代謝物嗎啡類陽性反
    應，有臺灣檢驗科技股份有限公司九十六年十一月十四日出
    具之編號ＣＨ／２００７／Ｂ００４９號濫用藥物尿液檢驗
    報告一紙，及扣案之注射針筒二支足佐。被告雖坦承施用第
    二級毒品甲基安非他命，然供稱忘記是哪一天施用。經查：
    被告為警採集尿液後送驗，經初步檢驗結果為安非他命類陽
    性，再經氣相層析質譜儀確認結果為安非他命２５２ｎｇ／
    ｍｌ、２９９ｎｇ／ｍｌ，判讀為陰性反應。按行政院衛生
    署頒佈之濫用藥物尿液檢驗作業準則第十五條第一項第一款
    規定「初步檢驗應採用免疫學分析方法。檢驗結果尿液檢體
    中濫用藥物或其代謝物之濃度在下列閾值以上者，應判定為
    陽性：一、安非他命類藥物：５００ｎｇ／ｍｌ。」第十八
    條規定「初步檢驗結果在閾值以上或有疑義之尿液檢體，應
    再以氣相層析質譜分析方法進行確認檢驗，若無適當氣相層
    析質譜分析方法者，得採用適當之液相層析質譜分析方法進
    行確認檢驗。確認檢驗結果在下列閾值以上者，應判定為陽
    性：安非他命類藥物：安非他命：５００。甲基安非他命：
    甲基安非他命５００ｎｇ／ｍｌ，且其代謝物安非他命之濃
    度在２００ｎｇ／ｍｌ」。惟依據同準則第二十條規定「司
    法案件之濫用藥物尿液，必要時得採用最低可定量濃度為閾
    值，不受第十五條、第十八條規定限制。」足見前開準則第
    十八條規定之標準並非認定被告犯行之絕對依據，必要時得
    採用最低可量濃度為閾值。查，臺灣檢驗科技股份有限公司
    之檢驗報告之最低可定量濃度「安非他命為４０ｎｇ／ｍｌ
    ；甲基安非他命為１００ｎｇ／ｍｌ」，而被告之尿液檢體
    中之安非他命、甲基安非他命濃度閾值雖低於第十八條所定
    之甲基安非他命５００ｎｇ／ｍｌ、安非他命２００ｎｇ／
    ｍｌ，仍均高於該檢驗機關之最低可量濃度閾值。又經本院
    向行政院衛生署管制藥品管理局函查，依據該局九十七年四
    月二十四日管檢字第○九七○○○三九七二號函回覆：「尿
    液中可檢出甲基安非他命之濃度，與施用劑量、施用頻率、
    飲用水之多寡、尿液檢驗時間點、個人體質與代謝情形等因
    素有關，依個案而異，本件尿液檢驗結果是有可能為施用甲
    基安非他命」，復有扣案之玻璃球一個可證。按甲基安非他
    命經口服投與後約百分之七十於二十四小時內自尿中排出，
    約百分之九十於九十六小時內自尿中排出，由於甲基安非他
    命成分之檢出與其投與方式、投與量、個人體質、採尿時間
    與檢測儀器之精密度等諸多因素有關，因此僅憑尿液中呈安
    非他命陽性反應，並無法確實推算吸食時間距採集時間之長
    短，惟依上述資料推斷，最長可能不會超過四日，亦經行政
    院衛生署藥物食品檢驗局八十一年二月八日（八一）藥檢壹
    字第○○一一五六號函示明確，被告在九十六年十月三十日
    十四時許為警查獲回溯前約九十五小時十分內某時點（扣除
    為警查獲至採尿為止人身自由受公權力合法拘束不可能施用
    毒品之時間），確曾有施用第二級毒品甲基安非他命堪以認
    定。又被告施用毒品案件，經本院以九十四年毒聲字第七三
    二號裁定送觀察勒戒，認有繼續施用毒品傾向，經本院以九
    十四年毒聲字第一四一六號裁定令入戒治處所施以強制戒治
    ，於九十五年四月二十四日戒治執行完畢，由臺灣板橋地方
    法院檢察署檢察官以九十五年度戒毒偵字第一七八號不起訴
    處分。被告於強制戒治執行完畢釋放後五年內，再犯施用毒
    品犯行，洵堪認定。
二、海洛因、甲基安非他命經毒品危害防制條例列為第一級、第
    二級毒品，不得施用、持有，核被告甲○○所為，係犯毒品
    危害防制條例第十條第一項之施用第一級毒品罪、同條第二
    項施用第二級毒品罪。被告施用前後持有毒品之低度行為，
    應為施用之高度行為所吸收，不另論罪。爰審酌被告前經觀
    察、勒戒、強制戒治執行完畢釋放後，猶萌施用毒品犯意漠
    視法令之禁制，恣意濫用毒品，施用毒品戕害個人身心，兼
    衡其施用毒品動機、手段、犯後坦承犯行等一切情狀，量處
    如主文所示之刑，並定應執行之刑。扣案之注射針筒二支及
    玻璃球一個，分別係被告所有，供施用及預備供施用第一級
    、第二級毒品所用之物，且非專供施用毒品之器具，依刑法
    第三十八條第一項第二款規定沒收。
據上論斷，應依刑事訴訟法第二百九十九條第一項前段，毒品危
害防制條例第十條第一項、第二項、第二十三條第二項，刑法第
十一條前段、第五十一條第五款、第三十八條第一項第二款，判
決如主文。
本案經檢察官顏妃琇到庭執行職務。
中    華    民    國    97    年    5     月    29    日
                  刑事第八庭審判長法  官  潘翠雪
                                  法  官  王士珮
                                  法  官  絲鈺雲
上列正本證明與原本無異。
如不服本判決，應於判決送達後十日內敘明上訴理由，向本院提
出上訴狀（應附繕本），上訴於臺灣高等法院。
                                  書記官  周玉茹
中    華    民    國    97    年    5     月    30    日
附錄本案論罪科刑法條全文：
毒品危害防制條例第十條
施用第一級毒品者，處六月以上五年以下有期徒刑。
施用第二級毒品者，處三年以下有期徒刑。


司法院資訊處製作；財團法人民間司法改革基金會備份。
